# 总额法净额法的选择

提问人：xiaoxin辛 时间：2020-05-22 16:37:00
陈老师，审计中遇到一家客户，想咨询下您在如下模式中，采用总额法和净额法哪个更合理，谢谢。
1 、注册在香港的公司A作为中间商接受下游客户B的订单，后向上游供应商C下达采购订单。下游客户B也在香港，供应商C为国外公司。
2 、运营方式：方式一：供应商C将部分商品直接运至最终客户B；方式二：供应商C将部分商品运至A的仓库，由A运至最终客户B。
3 、公司A与供应商C的协议约定，货交第一承运人时，商品的所有权和损失风险转移给A；公司A与最终客户约定，交付指定收货地点并签收时所有权和损失风险转移给B。
4 、商品的价格由供应商C决定，公司A无自主决定权。
5 、公司A收取一定的服务费。
6 、如果商品存在缺陷，客户B可以通过公司A退货，由公司A向供应商C申请退货流程。

回答人：chenyiwei
个人理解，在主帖所述业务模式下，采用净额法的可能性相对更大。
判断收入确认是采用“总额法”还是“净额法”需要综合考虑多项因素：作为首要义务人；承担一般存货风险；定价和选择供应商的自主权，以及自行提供其中部分商品或服务的能力；承担来源于客户和供应商的信用风险。但这些因素中并无一项的重要性是压倒性的，而是各项因素综合权衡的结果。
对外责任承担和联合体成员（合作方）之间的内部责任分担安排是两个不同的范畴，不能混淆。如果本企业虽然名义上是直接面对客户的首要义务人，合作方与客户之间无直接合同关系，但存在以下情况的，也可能表明本企业应采用“净额法”确认收入：（ 1 ）联合体各成员之间所承担工作内容的互相关联和影响程度较低，各自负责的工作内容之间的相对独立性较强；（ 2 ）综合各方面因素来看，本企业虽然是牵头人，但可以很容易地按照内部责任分担安排将部分责任和风险转嫁给其他成员，从而使得对外的“首要责任人”名不副实，可能只是起到为其他方的履约提供担保的作用；（ 3 ）存在客户指定分包、客户知晓本企业与合作方之间的合作安排等可能减轻或免除牵头方对其他成员的工作内容承担的责任的情形；（ 4 ）本企业事实上没有能力自行提供由其他合作方提供的商品或服务，也不存在选择或更换合作方或供应商的现实可能性；（ 5 ）其他合作方所承担的工作量、技术含量和复杂性等远高于本企业所承担的部分，因而其享有的收益和所承担的风险程度事实上远高于本企业，其他合作方才是该项合作安排事实上的主导方。当出现上述因素时，需要在对所有相关信息进行综合评价、分析的基础上，才能得出最终结论，不能简单地认为合同上的“首要义务人”必然应当按照总额法确认收入和成本。